【裁判字號】    99,訴,1389
【裁判日期】    990610
【裁判案由】    毒品危害防制條例
【裁判全文】
臺灣板橋地方法院刑事判決              99年度訴字第1389號
公  訴  人  臺灣板橋地方法院檢察署檢察官
被      告  甲○○
上列被告因違反毒品危害防制條例案件，經檢察官提起公訴（99
年度毒偵字第1618號），被告於準備程序中就被訴事實為有罪之
陳述，經本院合議庭裁定改以簡式審判程序審理，判決如下：
    主  文
甲○○施用第一級毒品，累犯，處有期徒刑壹年。
    事  實
一、甲○○前於民國89年間因施用毒品案件，經本院以89年度毒
    聲字第2378號裁定送觀察、勒戒，因認無繼續施用毒品傾向
    ，嗣於89年4 月26日釋放出所，並經臺灣板橋地方法院檢察
    署檢察官於89年4 月29日以89年度毒偵字第3110號為不起訴
    處分確定。又於94年間因施用毒品案件，經臺灣高等法院以
    94年度上訴字第4138號判處有期徒刑8 月，由最高法院以95
    年度台上字第3851號駁回上訴確定，嗣於96年5 月30日因縮
    短刑期執行完畢。詎其仍不知悔改，竟於上開觀察勒戒執行
    完畢5 年內再犯施用毒品罪經法院論罪科刑後，基於施用第
    一級毒品海洛因及第二級毒品甲基安非他命之犯意，於98年
    12月13日下午某時，在其位於臺北縣土城市○○○路116 巷
    3 弄1 號4 樓之住處，將海洛因、甲基安非他命一併置入玻
    璃球內燒烤，而以吸食煙霧之方式，同時施用海洛因及甲基
    安非他命1 次。嗣於98年12月15日凌晨0 時15分許，為警持
    本院核發之搜索票在臺北縣新莊市○○路895 之28號3 樓執
    行搜索時查獲，復徵其同意採尿送驗，檢驗結果呈嗎啡、甲
    基安非他命陽性反應，始悉上情。
二、案經臺北市政府警察局中山分局報告臺灣板橋地方法院檢察
    署檢察官偵查起訴。
    理  由
一、本案被告甲○○所犯為死刑、無期徒刑或最輕本刑為3 年以
    上有期徒刑以外之罪，其於準備程序中就被訴事實為有罪之
    陳述，經法官告知簡式審判程序之旨，並聽取公訴人之意見
    後，依刑事訴訟法第273 條之1 第1 項規定，裁定由受命法
    官獨任進行簡式審判程序，合先敘明。
二、上開事實，業據被告甲○○於本院審理時坦承不諱，且被告
    為警查獲時採尿送驗結果，呈嗎啡（即海洛因水解後之反應
    ）、甲基安非他命之陽性反應，有臺北市政府警察局偵辦毒
    品案件尿液檢體委驗單、臺灣尖端先進生技醫視藥股份有限
    公司99年1 月6 日濫用藥物檢驗報告各1 紙在卷可按。上述
    鑑驗結果，均係檢驗機關本於專業知識及以精密儀器或科學
    檢驗方法所得之結論，自可憑信，足見被告自白與事實相符
    ，堪以採信。
三、按毒品危害防制條例於92年7 月9 日修正公布，其中第20條
    、第23條將施用毒品之刑事處遇程序，區分為「初犯」、「
    5 年內再犯」、「5 年後再犯」，而依立法理由觀之，僅限
    於「初犯」、「5 年後再犯」，始應先經觀察、勒戒或強制
    戒治程序，倘被告於5 年內已再犯，經依法追訴處罰，縱其
    第三次（或第三次以上）再度施用毒品之時間，在初犯經觀
    察、勒戒或強制戒治執行完畢釋放5 年以後，已不合於「5
    年後再犯」之規定，且因已於「5 年內再犯」，顯見其再犯
    率甚高，原實施觀察、勒戒或強制戒治，已無法收其實效，
    即應依該條例第10條規定處罰，最高法院95年5 月9 日95年
    度第七次及97年9 月9 日97年度第五次刑事庭會議決議可資
    參照。經查，被告前於89年間因施用毒品案件，經本院以89
    年度毒聲字第2378號裁定送觀察、勒戒，因認無繼續施用毒
    品傾向，嗣於89年4 月26日釋放出所，並經臺灣板橋地方法
    院檢察署檢察官於89年4 月29日以89年度毒偵字第3110號為
    不起訴處分確定；又於94年間因施用毒品案件，經臺灣高等
    法院以94年度上訴字第4138號判處有期徒刑8 月，由最高法
    院以95年度台上字第3851號駁回上訴確定，嗣於96年5 月30
    日因縮短刑期執行完畢，此有臺灣板橋地方法院檢察署刑案
    資料查註紀錄表、全國施用毒品案件紀錄表及臺灣高等法院
    被告前案紀錄表各1 份在卷可參。是被告於觀察、勒戒及強
    制戒治執行完畢釋放後，5 年內已再犯施用毒品案件，經法
    院判處罪刑確定，則其再犯本件施用毒品案件，即非屬該條
    例第20條第3 項所稱「5 年後再犯」之情形，檢察官自應依
    法追訴。
四、查海洛因及甲基安非他命分屬毒品危害防制條例第2 條第2
    項第1 款、第2 款所稱之第一級、第二級毒品，均不得持有
    、施用，被告甲○○竟持以施用，核其所為，係犯同條例第
    10條第1 項之施用第一級毒品罪及同條例第2 項之施用第二
    級毒品罪。被告施用前持有海洛因、甲基安非他命之低度行
    為，應為施用之高度行為所吸收，均不另論罪；其同時施用
    第一級毒品海洛因及第二級毒品甲基安非他命，係以一行為
    觸犯2 罪名，為想像競合犯，應從一重處斷。至公訴意旨雖
    認被告所犯施用第一、二級毒品2 罪間，犯意各別，罪名互
    異，應予分論併罰，惟被告已於本院準備程序時中自承係將
    海洛因、甲基安非他命放入玻璃球內一併吸食燒烤後產生之
    煙霧之方式，同時施用海洛因及甲基安非他命等語（見本院
    卷第27頁背面），而海洛因、甲基安非他命均可以燒烤吸食
    煙霧之方式施用，有法務部法醫研究所97年3 月11日法醫毒
    字第0970001133號函在卷可佐，依卷內事證並無從認定被告
    係分別施用海洛因及甲基安非他命，是尚難認被告有分別施
    用該2 種毒品之情，公訴人前開所認，容有誤會，併予敘明
    。查被告於94年間因施用毒品案件，經臺灣高等法院以94年
    度上訴字第4138號判處有期徒刑8 月，由最高法院以95年度
    台上字第3851號駁回上訴確定，嗣於96年5 月30日因縮短刑
    期執行完畢，有臺灣高等法院被告前案紀錄表1 份在卷可佐
    ，其受有期徒刑執行完畢，於5 年以內故意再犯本件最重本
    刑為有期徒刑以上之罪，為累犯，應依刑法第47條第1 項之
    規定，加重其刑。爰審酌被告經觀察勒戒、強制戒治及刑事
    科刑處罰並執行完畢後，仍未能戒除毒癮，顯見其無戒毒悔
    改之意，兼衡其施用毒品之次數僅1 次，犯後坦承犯行，態
    度尚可等一切情狀，量處如主文所示之刑。
五、至為警查獲時所扣得之淺粉紅色圓形錠劑9 粒（驗餘淨重
    1.5777公克）及白色結晶1 袋（驗餘淨重0.0675公克），經
    送請交通部民用航空局航空醫務中心鑑定結果，分別為第三
    級毒品硝甲西泮及愷他命，此有交通部民用航空局航空醫務
    中心毒品鑑定書1 紙在卷可按，雖屬違禁物，惟因與本案犯
    行無涉，自無從於本案中宣告沒收銷燬，應另由檢察官聲請
    宣告沒收或為適法之處理，併予敘明。
據上論斷，應依刑事訴訟法第273 條之1 第1 項、第299 條第1
項前段，毒品危害防制條例第10條第1 項、第2 項，刑法第11條
前段、第55條、第47條第1 項，判決如主文。
本案經檢察官陳豐年到庭執行職務。
中    華    民    國    99    年    6     月    10    日
                  刑事第十一庭  法  官  陳海寧
以上正本證明與原本無異。
如不服本判決，應於判決送達後10日內敘明上訴理由，向本院提
出上訴狀 (應附繕本) ，上訴於臺灣高等法院。其未敘述上訴理
由者，應於上訴期間屆滿後20日內向本院補提理由書「切勿逕送
上級法院」。
                                書記官  馮得弟
中    華    民    國    99    年    6     月    18    日
附錄本案論罪科刑法條
毒品危害防制條例第10條
施用第一級毒品者，處 6 月以上 5 年以下有期徒刑。
施用第二級毒品者，處 3 年以下有期徒刑。

司法院資訊處製作；財團法人民間司法改革基金會備份。
